最　高　行　政　法　院　判　決　　　　　　　　　　九十一年度判字第九六○號
　　再 審原 告　乙○○
　　　　　　　　　　　　　　.
　　再 審被 告　財政部臺灣省北區國稅局
　　代　表　人　林吉昌
右當事人間因綜合所得稅事件，再審原告對本院中華民國八十八年四月二十二日八十
八年度判字第一三二五號判決提起再審之訴。本院判決如左：
　　主  文
再審之訴駁回。
再審訴訟費用由再審原告負擔。
　　事  實
緣再審原告民國八十年度綜合所得稅結算申報，再審被告以其漏報配偶甲○○取自國
防部中山科學研究院（以下簡稱中科院）之薪資所得計新台幣（下同）二三四、四○
二元，乃核定補徵稅額二四、七七六元。再審原告不服，申經復查，未准變更，提起
訴願、再訴願，遞遭決定駁回，提起行政訴訟，經本院以八十八年度判字一三二五號
（下稱原判決）判決駁回。再審原告不服，主張原判決有行政訴訟法第二百七十三條
第一項第一款、第九款（相當於修正前行政訴訟法第二十八條第一款、第七款）之再
審事由，提起再審之訴。茲摘兩造訴辯意旨如次：
再審原告起訴意旨略謂︰一、稅捐稽徵法第一條之一但書規定有利於納稅義務人者，
對於尚未核課確定之案件適用之。稅捐稽徵法第一條之一明定：「財政部依本法或稅
法所發布之解釋函令，對於據已申請之案件發生效力。但有利於納稅義務人者，對於
尚未核課確定之案件適用之。」是以財政部稅制委員會於七十九、八十三、八十七年
度所出版各年度所得稅法令彙編及八十六年稅捐稽徵法令彙編中，財政部七十九年十
月十八日台財稅第000000000函、八十三年八月三十一日台財稅第八三一六
○七六六一號函、八十七年九月二十一日台財稅第八七一九六五三六六號函、八十六
年七月十一日第八六一○七○○六九號函皆再三對全國人民揭示：「本部及各權責機
關在民國某年某月某日前發布所得稅釋示函令，凡未編入該各年度版之所得稅法令彙
編中，自民國七十九年十一月五日、八十三年十月一日、八十六年八月一日、八十七
年十月一日起，非經本部重行核定，一律不再援引適用。」，經再審原告詳查各該年
度版之所得稅法令彙編，皆未列入財政部六十八台財稅第三八五○一號函、行政院八
十四年台八十四財第三七○○七號函，依上開各函示之意旨，應為無效之函示，必經
各權責機關重新核定後，始重新生效，就稅捐稽徵法第一條之一之立法旨意，對據以
申請案件發生效力，且為對納稅義務人有利者，應適用之，故財政部（六八）台財稅
第三八五○一號函及行政院八十四年台八十四財第三七○○七號函對中科院非軍職人
員無拘束力，政府機關施政最忌反覆無常，憲法層次的「禁反言」原則，具有拘束立
法、司法、行政三者之效力。二、一般人民及輿論皆為中科院非軍職人民抱屈，故應
有「信賴保護原則」之適用。所得稅法第四條第八款於五十二年修訂公布施行，稅捐
稽徵機關理應於五十五年中科院創立時，據以主張中科院非軍職人員所領「品位加給
或技術加給」為應稅所得，方無瀆職，行政疏失之責任發生。卻遲至六十八年方在檢
舉人檢舉下，才匆匆以（六八）台財稅第三八五○一函徵免原則，以「如係、如屬」
等關鍵詞授權中科院自行認定「品位加給、技術加給」為合於所得稅法第四條第八款
之免納所得稅之研究補助費，且行政院、國防部、中山科學研究院基於國防武器自主
研發政策需要，並未示知員工知悉財政部八十五年十二月五日發文台財稅第八五一九
二八○九一號函引國防部八十五年十月九日珍琥字第二五二六號函文。且財政部雖發
函給國防部後，歷經十四載，卻無進一步具體作為，實在難以令人相信，唯一合理的
解釋，就是配合歷任行政院長的國防武器自主研發的政策，所增進公共利益實遠大於
「品位加給或技術加給」稅課利益而不作為的，是以中科院非軍職人員之「品位加給
及技術加給」的免稅權利是執行國家基本國策所獲得的人民之其他自由與權利，合於
憲法第二十二條及第二十三條，且與促進產業升級條例同違合於租稅優惠獎勵原則之
定義：「租稅優惠者在於具有相同負擔能力，為誘導其某一特定行為，以違反量能原
則創造租稅特權取得租稅利益，是以租稅優惠之憲法審查標準在於目的所獎勵誘導之
行為與手段租稅特權間是否符合比例原則，基於此原則（憲法第二十三條）及憲法第
一百六十六條、第一百六十七條及憲法增修條文第十條基本科學研究發展國策，即以
誘導激發中科院非軍職人員自主防衛武器的原創力，以最高行政裁量權核予「品位加
給或技術加給」為免稅待遇，何況就所得稅法第四條第八款前段、稅捐稽徵法第一條
之一及四十八條之三的立法本意，及所得稅法令彙編、稅捐稽徵法令彙編首揭各函示
之意旨下，中科院員工及一般人民皆已相信其為「品位加給及技術津貼」實質免稅的
既存法秩序之存在，實已擁有「信賴保護原則」之適用；鈞院對中科院數百份判決理
由書中，皆指明「信賴保護原則」，係指人民信賴政府機關之決定，就其生活關係已
有適當之安排，應給予保護或給予合理補償而言。三、監察院認為對非軍職人員不公
及為非可歸責於納稅義務人者之案件。監察院在（八五）院台財字第二四五七號函中
，亦調查指出桃園縣稅捐稽徵處大溪分處於八十年四月八日回復檢舉納稅義務人，亦
認為「研究加給、技術加給」係政府為獎勵科技人員研究工作之補助費，而北區國稅
局於八十二年四月十五日北區國稅三第八二○○七三○號函認「品位加給及技術津貼
」可否適用所得稅法第四條第八款，亦有疑義，應採不溯及既往原則。所以本案未納
稅，非可歸責於納稅義務人，又監察院分別於八十七年十一月二十日以（八七）院台
財字第八七二二○○五八○號、及同年十二月二十二日（八七）院台財字第八七二二
○○六五八號函亦表明對中科院非軍職員工之處置顯非公平，而係對中科院及稅捐機
關之行政疏失所致，就桃園縣稅捐稽徵處大溪分處於八十年四月八日之函覆檢舉當事
人之函，中科院非軍職員工主觀上並無違章漏稅之故意，應享有「信賴保護原則」。
四、李前總統之裁示與見解。甲、於八十五年五月八日在中常會指責：「中科院之補
稅問題，五年前就已發生，也交代了很多次，但相關單位都沒果斷解決問題，到底是
誰的錯，要徹底去了解，如果是政府的錯，政府應該負責加以解決，錢應該由政府支
出。」（八十五年五月九日聯合報刊載）乙、於八十四年十月十二日在國軍軍事會議
中裁示：「中科院非軍職員工所領之品位加給及技術津貼所得稅追繳案，財稅單位對
於法律之引用不宜因時而異，以溯及既往方式追課亦有不妥，本案涉及人數眾多，波
及層面甚廣，其可能衍生相關之社會問題應予重視，希行政院相關單位重視，儘速妥
善處理，以免影響政府威信及當事人權益。」（行政院秘書長台三七○○七號函）。
五、最高行政法院鍾曜唐見解、八十七年十月十二日工商時報第四版刊出記者就中科
院非軍職員工所得稅行政訴訟事件，訪問鍾院長，鍾院長建議應由財政、國防兩部協
商解決，由此可知本案所得稅追補繳案，錯不在員工。六、本案中科院於八十五年二
月十二日補寄之扣繳憑單係偽造文件。按中科院於八十三年以前所開具之扣繳憑單上
所添載之扣繳義務人為院長劉曙晞上將，但中科院於八十五年二月十二日補寄已退休
或現職員工有關「品位加給或技術津貼」之扣繳憑單上所添記之扣繳義務人竟是已離
職他調多時之前主計處長周和漢與陳榮讚兩人，經查證兩人皆言中科院其時之主計處
長吳俊勢少將皆未徵詢兩人之同意，即擅自用其二人之名義補發此一有違法理之扣繳
憑單，而具有調查權之稅捐機關，竟以此不合法補發之扣繳憑單圍補稅依據，不得以
非法手段所獲得之證據，為課人民納稅義務之證據法則限制。試問如無扣繳憑單客觀
平實記載所得應稅金額，則稅捐稽徵機關與納稅義務人之糾紛將永無寧日。而鈞院認
為不以扣繳憑單之有無作為課稅之唯一依據，亦有待商榷，而周和漢、陳榮讚與吳俊
勢等人以奉命行事為由，請求國家賠償法，則屬另一事。七、本案經鈞院認定「品位
加給或技術津貼」為中科院非軍職員工之薪資所得，必定要補徵所得稅，則中科院非
軍職員工自五十五年成立至八十四年十二月底止，退休離職員工不少，即可向國防部
暨中科院請求補發全額退休金差額，將使國庫損失甚鉅，且對於去逝之員工其欠稅如
何處理，退休金之差額是否其家屬亦可要求追補，故本案應以憲法第十五條、第二十
二條、第二十三條、及所得稅法第四條第八款前段、稅捐稽徵法第一條之一、第四十
八條之三、所得稅法令彙編首揭三函、稅捐稽徵法令彙編首揭函示、桃園縣稅捐稽徵
處大溪分處八十年四月八日函復檢舉人之函暨長達二十八年之實質免稅所成之既存法
律秩序，以及「信賴保護原則」「比例原則」等憲法層次相一致之倫理價觀之原則來
審慎判決。請行言詞辯論及命中科院為訴訟參加，並請求廢棄原判決、撤銷一再訴願
決定及原處分等語。
再審被告答辯意旨略謂：一、按「左列各種所得，免納所得稅，．．．八、中華民國
政府或外國政府、國際機構，教育、文化、科學研究機關、團體、或其他公私組織，
為獎勵進修、研究或參加科學或職業訓練而給與之獎勵金及研究、考察補助費等。但
受領之獎學金或補助費，如係為授與人提供勞務所取得之報酬，不適用之。」「一、
凡依職級按月定額發給者，應屬各該研究人員之薪資所得，應於給付時應依法辦理扣
繳，所得人並應於年度結算申報時合併申報課稅。二、如係按研究計畫個案給付、並
非通案按職級按月給付者，則為研究補助費，依法可免納所得稅。三、如屬第一種情
形，中科院以往未依法扣繳，所得人以往年度亦未申報納稅者，應即請中科院轉知各
所得人自行向稽徵機關補報並補繳應納稅款，可免予處罰，自六十九年一月起，中科
院應於給付時依法扣繳，所得人應於每年終後合併申報綜合所得稅。四、本案經報奉
行政院六十八年十一月八日台六十八財第一一二○四號函准予備查在案。」，「中科
院給付非軍職人員「科技品位加給」暨「技術津貼」之所得稅徵免原則，仍請依本部
六十八年十一月三十日台財稅第三八五○一號函辦理。」分別為所得稅法第四條第八
款所規定及財政部六十八年十一月三十日台財稅第三八五○一號函、八十四年八月十
四日台財稅第八四一六四一四一八號函釋在案。次按「中科院給付非軍職人員之科技
品位加給暨技術津貼，免扣繳所得稅一案，與現行法令規定不合，奉示：本案應依法
課徵所得稅；至追課以往年度所得部分，請洽商財政部妥為處理．．．。」亦為行政
院秘書長八十四年十月十七日台八十四財第三七○○七號函釋在案。二、經查中科院
之預算雖分別依計畫編列人事費支應其員工之各項給與，但實際上領受「科技品位加
給」或「技術津貼」之非軍職人員，無論配屬之單位或參與不同計畫，悉依該院所訂
「科技人員品位加給支給標準表」、「技術員薪給標準表」之等級，每月按職級定額
領取「科技品位加給」或「技術津貼」。該院與其聘僱人員之約定事項亦載明所指薪
給，除實物代金及眷補費外，包括全部給與，是以該院非軍職人員所領受之「科技品
位加給」或「技術津貼」，核屬其因提供勞務所取得之報酬，另再審被告於八十二年
間曾派員前往該院現場瞭解結果，該院支付非軍職人員之「科技品位加給」及「技術
津貼」係採按月給付方式，是依前揭法條及函釋規定，原核定以系爭薪資所得（研究
補助費或品位加給）二三四、四○二元，併課當年度綜合所得額，核定應補稅額二四
、七七六元，要無不合，請予維持。又本件原核定發單補徵稅款，並未逾前揭稅捐稽
徵法第二十一條所定核課期間，再審原告所稱基於信賴利益不宜追溯補徵等節，殊無
足採。三、至再審原告主張各節，前經鈞院詳為審酌論駁在案，並無適用法規錯誤之
情形，再審原告仍執前詞反覆訴求，殊難謂為有理由。又其以原判決「適用法規錯誤
」之理由，提起再審之訴，亦僅為再審原告對法律見解之歧異，要難符合修正前行政
訴訟法第二十八條第一款規定之要件，是所訴核不足採。綜上，請求駁回再審之訴等
語。
　　理  由
按行政訴訟當事人對本院之判決提起再審之訴，必須具有行政訴訟法第二百七十三條
第一項所列各款情形之一者，或該條第二項之情形始得為之，而該條第一項第一款所
謂適用法規顯有錯誤者，係指原判決所適用之法規與該案應適用之現行法規相違背或
與解釋判例有所牴觸者而言，至於法律上見解之歧異，再審原告對之縱有爭執，要難
謂為適用法規顯有錯誤，而據為再審之理由；又該條第九款（相當於修正前行政訴訟
法第二十八條第七款）所謂為判決基礎之證物係偽造或變造者，係指該證物經採為判
決基礎，且經宣告有罪判決確定為限。原判決以：『按中華民國政府或外國政府，國
際機構、教育、文化、科學研究機構、團體，或其他公私組織，為獎勵進修、研究或
參加科學或職業訓練而給與之學金及研究、考察補助費等所得，免納所得稅。但受
領之獎學金或補助費，如係為授與人提供勞務所取得之報酬，不適用之，為行為時所
得稅法第四條第八款所規定。又凡公、教、軍、警、公私事業職工薪資及提供勞務者
之所得，為薪資所得，該項所得之計算，以在職務上或工作上取得之各種薪資收入為
所得額；前項薪資包括薪金、俸給、工資、津貼、歲費、獎金、紅利、各種補助費及
按月或按年分期給付之退休金或養老金。但為雇主之目的，執行職務而支領之差旅費
、日支費及加班費不超過規定標準者，及依同法第四條規定免稅之項目，不在此限，
復為同法第十四條第一項第三類所明定。本件原告（即再審原告，下同）八十年度綜
合所得稅結算申報，經被告（即再審被告，下同）查得其配偶取自中科院之薪資所得
二三四、四○二元未合併申報，乃核定補徵稅額二四、七七六元。原告不服，就該取
自中科院之薪資所得二三四、四○二元部分，循序提起行政訴訟，主張：中科院係依
動員戡亂時期臨時條款第四條規定設立，其所研發者乃涉及國家安全、全民福祉之國
防科技，非一般民生科技所可比擬，而一般科技之研發尚且予以租稅優惠，舉輕以明
重，本案之研發自應給予更高之優渥獎勵，故而本案原告所領取之「品位加給」（或
「技術津貼」）所得為研究補助費應合於免稅優惠之立法目的，依法免納所得稅。又
該項所得之本質，既經中科院認定為免稅所得，自足堪信實。其給付之方式，在會計
上乃依員工參與程度不同，分別計算獎勵津貼之金額採按月給付，此乃權衡變通之辦
法，惟中科院係專案個別申請研究補助費，且按研究計畫個案分別給付，應無疑義，
由上述得之，本件「品位加給」（或「技術津貼」）所得，依財政部六十八年十一月
三十日台財稅第三八五○一號函釋，應屬免稅範圍。原告於申報所得稅時，即依當年
度扣繳憑單誠實申報。政府機關對人民之信賴利益應予保護，本案認定課稅之標準未
明確前，及中小學教職員課後輔導等所得未補課稅前，基於平等原則，自不宜追溯補
徵系爭薪資所得之稅款。且稅捐稽徵人員依所得稅法第九十五條規定，逐年至中科院
查閱會計資料，對該研究補助費未予扣繳並未置喙，足證其亦同意中科院將研究補助
費性質認定為免稅範圍。從而，被告依行為時所得稅法第四條第八款但書之規定，課
徵系爭稅款，有違憲法第一百六十五條、第一百七十一條及中央法規標準法第十一條
之規定，應為無效云云。經查，憲法第一百六十五條係規定教育科學藝術工作者生活
之保障，與憲法第十九條規定人民有依法律納稅之義務，兩者併行不背。前者，要求
政府依國民經濟進展之情形，隨時提高教育科學藝術工作者之待遇；但並不因此免除
該類人員依法納稅之義務。因此，除非法律明定得免納稅義務者外，稅捐單位對之課
徵各類稅款，無違憲法第十九條、第一百七十一條及中央法規標準法第十一條之規定
。是中科院不論依何法源設立，其所屬人員除非法律明定免徵所得稅外，自不得解免
其納稅之義務。又行政法上所謂信賴保護原則，係指人民因相信既存之法秩序，而安
排其生活或處置其財產，則不能因嗣後法規之制定或修正，而使其遭受不能預見之損
害，用以保護人民之既得權益。本原則之適用，係在禁止新制定或修正法規有溯及既
往之效力。而所謂平等原則，係指相同之事件應為相同之處理，不同之事件則應為不
同之處理，除有合理正當之事由外，否則不得為差別待遇，合先明。本件中科院之
預算雖分別依計畫編列人事費支應其員工之各項給與，但實際上領受「品位加給」或
「技術津貼」之非軍職人員，無論配屬之單位參與不同計畫，均依該院所訂「科技人
員品位加給支給標準表」、「技術員薪給標準表」之等級，每月按級定額領取科技品
位加給或技術津貼。且該院與其聘僱人員之約定事項亦載明所指薪給，除實物代金及
眷補費外，包括全部給與，其非軍職人員所領受之科技品位加給或技術津貼，核屬因
提供勞務所取得之報酬，應無行為時所得稅法第四條第八款免納所得稅規定之適用。
況被告於八十二年間派員前往該中科院瞭解結果，其支付非軍職人員之科技品位加給
及技術津貼確係按月給付方式，復經中科院八十一年十一月三日（八一）訓誠字第一
六八七三號函致被告，說明其各類薪資扣繳所得稅狀況：「該院於年度開始即訂有各
項研究計畫，並按照研究計畫逐月實施。各項研究計畫除一般經費外，為獎勵科技人
員竭盡心智參與研發工作，另編列研發人員研究補助費及技術津貼。為便利作業，研
發人員研究補助費係採按月發放方式，再經由成本歸戶手續，回歸計畫預算內（研究
補助費採個案給付，必將增加人力及作業之負擔，不符經濟效益）」等語。足見中科
院給付非軍職員工之品位加給及技術津貼之所得，屬經常性研究補助費給與，且依職
級按月定額支給，為提供勞務所取得之報酬，依首揭規定，核非免稅之薪資所得，被
告依法發單補徵稅款，並未逾稅捐稽徵法第二十一條所定核課期間，於法並無不合。
另首揭所得稅法之規定一直未變更，又補充解釋該稅法之行政院及財政部之函釋，應
追溯至首開稅法頒布時生效適用，並無行政法信賴保護之問題。而原告所舉中小學教
職員課後輔導等所得，與系爭所得，性質上並非相同事件，被告對原告課稅之處分，
無違平等原則。至該中小學教師課後輔導等所得，是否應予追課稅捐，與本件無涉；
另現役軍人之薪餉，依行為時所得稅法第四條第一款規定，固免納所得稅，然原告並
非現役軍人，自無該款之適用。而軍事審判法第三條關於「視同現役軍人」之規定，
有其特殊之立法目的，亦與本件無涉，均不得執為原告系爭所得亦應免納所得稅之論
據。又納稅義務人如有前開所得稅法第十四條第一項各類之所得，即應依同法第七十
一條規定申報納稅，不因是否收受扣繳憑單而受影響。而所得稅法第九十五條之規定
，僅係為加強課稅資料之正確性，授予稽徵機關調查及督促扣繳義務人對於扣繳報告
之確實，是尚不因稽徵機關未為調查或督促扣繳義務人，即認納稅義務人就其取得之
所得不負申報納稅之義務。從而，被告依據首揭法律規定，課徵原告系爭所得稅，無
違憲法第一百六十五條、第一百七十一條及中央法規標準法第十一條之規定。原告主
張，核無足採。原處分洵無違誤，一再訴願決定，遞予維持，俱無不合。原告起訴意
旨，難謂有理，應予駁回。又本件事證已臻明晰，原告請求進行言詞辯論及命中科院
參加訴訟，核無必要，併此明。』為由，乃依修正前行政訴訟法第二十六條後段，
判決駁回再審原告在前訴訟程序之訴。核其所適用之法規與該案應適用之現行法規並
無違背，與解釋判例，亦無牴觸，並無所謂適用法規顯有錯誤之情形；再審原告以前
揭事實欄所載理由，主張原判決適用法規顯有錯誤，核屬法律上見解之歧異；再審原
告猶執詞主張本件應有信賴保護原則之適用，係對原判決認本件無該原則適用之法律
見解及事實認定為爭執，揆諸首揭說明，自不得據以提起再審之訴。次查，憲法第一
百六十六條、第一百六十七條及增修條文第十條係規定科學之發明與創造之獎勵及古
蹟文物之保護、於學術或技術有發明者之獎勵與補助等，與憲法第十九條規定人民有
依法律納稅之義務，兩者併行不悖。前者，要求政府依國民經濟進展之情形，隨時提
高教育科學藝術工作者之待遇、獎勵或補助發明者；但並不因此免除該類人員依法納
稅之義務。故除法律明定得免納稅義務者外，稅捐單位對之課徵各類稅款，無違憲法
第十五條、第二十二條、第二十三條、第一百六十六條、第一百六十七條、增修第十
條規定或比例原則。是中科院不論依何法源設立，其所屬人員除非法律明定免徵所得
稅外，自不得解免其納稅之義務。財政部七十九年、八十三年及八十七年編印之所得
稅法令彙編未將財政部六十八年十一月三十日台財稅第三八五○一號函及行政院台八
十四財第三七○○七號函編入，依該部七十九年十月十八日台財稅第0000000
00號、八十三年八月三十一日台財稅第000000000號、八十七年九月二十
一日台財稅第八七一九六五三六六號函，非經重行核定固不再援用。唯解釋函未編入
彙編之原因不一，並非即認該解釋函與稅法規定相違，稅捐稽徵機關本於稅法規定本
旨解釋法條，其結論如與未經編入彙編之解釋函相同，亦難謂為違法。原處分及一再
訴願決定贅引上開二函釋，縱有未洽，惟依前開稅法，系爭所得既非免稅所得，依法
應予核課，結論相同，仍應予維持。再查，所得稅法第四條第八款立法意旨，固在獎
勵研究等，但仍須合於該款規定要件者，始能獲免稅獎勵，尚非所有獎學金或補助費
均得免稅。中科院發給員工之薪資雖分本薪與科技品位加給、技術津貼二部分，但無
論其給付名目為何，既均非免稅所得，自應全數納稅。另上開所得稅法規定一直未變
更，且財政部（六十八）台財稅第三八五○一號函明白指出，凡依職級按月定額發給
者，應屬研究人員之薪資所得，所得人應申報課稅，並未就系爭依職級按月定額發給
之所得為應予免稅之承諾。稅捐稽機關未於中科院成立時，立即查明該院非軍職人員
之品位加給、技術津貼得否免稅，其領取者有否申報納稅，僅係稅捐機關有無失職問
題，尚難據此認定再審被告同意系爭所得為免稅所得，更非修正前訴願法第二條、第
九條第二項所指視同行政處分。桃園縣稅捐稽徵處大溪分處八十年四月八日函係回復
檢舉人之檢舉，並非對納稅義務人為免稅之處分。再審被告八十二年四月十五日北區
國稅三字第八二○○七三○七號函僅係再審被告對財政部之建議函，並非對外發布之
有效函釋，縱再審原告因故不知悉前開法律或前開函示意旨，仍不能免其納稅義務。
行政院、財政部就中科院非軍職人員所領品位加給及技術津貼等函釋，均係對該類所
得是否合於所得稅法第四條第八款免稅條件為解釋，亦即對條文文義為闡明，性質上
為解釋函，應自法規生效之日起有其適用，且上開函釋並非就稅法未規定事項另作補
充規定。稅法對何種所得應課稅，何種所得可免稅，既已有規定，再審被告自無待財
政部就特定人之特定所得再為函釋，始得課徵。再審被告所為補稅處分，尚無違反稅
捐稽徵法第一條之一規定或依法課稅原則。而有無扣繳憑單，中科院補發之扣繳憑單
是否有權人所核發，於再審原告之納稅義務並無影響。原判決並非以扣繳憑單為判決
基礎，且再審原告所指經偽造、變造之扣繳憑單，亦未經刑事判決宣告有罪確定，自
不得執為再審理由。再審原告未申報系爭所得，縱無故意或過失，亦僅得免予處罰，
仍應補納短納之所得稅。另稅捐稽徵法第四十八條之三之從新從輕原則，係納稅義務
人違反該法之規定應受裁罰時，適用最有利於納稅義務人之規定，與本件納稅義務人
應繳納及補徵之稅捐無涉，且所得稅法第四條第八款、第十四條第一項第三類規定，
並未因修正而變更，自無稅捐稽徵法第四十八條之三規定之新舊法適用問題。至品位
加給、技術津貼應否併入退休金？已退休、去世人員如何追繳所得稅？可否請求補發
退休金差額均係另案問題，非本件所得審究。再者，課稅與否應由稽徵機關依法認定
，非可由事業團體或機關自行認定，再審原告主張系爭所得業經發放單位認定為免稅
云云，應屬誤解。綜上所述，再審原告主張各節均無可採，再審被告依前開規定補徵
再審原告漏繳稅款，一再訴願決定，遞予維持，俱無違誤。原判決因而駁回再審原告
前訴訟程序之訴，無適用法規顯有錯誤或為判決基礎之證物係經偽造或變造之情形，
從而再審原告主張原判決有行政訴訟法第二百七十三條第一項第一款、第九款（相當
於修正前行政訴訟法第二十八條第一款、第七款）之再審事由提起本件再審之訴，揆
諸首揭說明，殊難認有再審理由，應予駁回。本件事證已臻明確，已無行言詞辯論及
命中科院參加訴訟之必要，併此明。
據上論結，本件再審之訴為無理由，爰依行政訴訟法施行法第二條、第三條、行政訴
訟法第二百七十八條第二項、第九十八條第三項前段，判決如主文。
中　　華　　民　　國　　九十一　　　年　　　六　　　　月　　　十三　　　日
                    最 高 行 政 法 院  第 三 庭
                                審 判 長 法  官　　　葉　振　權
                                         法  官　　　林  家  惠
                                         法  官　　　吳　錦　龍
                                         法  官　　　劉　鑫　楨
                                         法  官　　　吳　明　鴻
右  正  本  證  明  與  原  本  無  異
　　　　　　　　　　　　　　　　　　　　 法院書記官　陳  盛  信
中　　華　　民　　國　　九十一　　　年　　　六　　　　月　　　十三　　　日
